臺灣臺北地方法院民事判決　　　　　　　　　　　　九十二年度訴字第四八一八號
　　原　　　告　醫特企業有限公司
　　法定代理人　乙○○
　　訴訟代理人　陳金泉律師
　　　　　　　　葛百鈴律師
　　　　　　　　李瑞敏律師
　　被　　　告　財團法人台灣基督長老教會馬偕紀念社會事業基金會馬偕紀念醫院
　　法定代理人　丙○○
　　訴訟代理人　黃景安律師
當事人間給付貨款事件，本院於九十三年三月十一日言詞辯論終結，判決如下：
    主  文
被告應給付原告新臺幣壹佰玖拾伍萬元，及自民國九十二年九月二日起至清償日止，
按年利率百分之五計算之利息。
訴訟費用由被告負擔。
本判決第一項於原告以新臺幣陸拾伍萬元供擔保後，得假執行。但被告如以新台幣壹
佰玖拾伍萬元為原告預供擔保，得免為假執行。
    事實及理由
一、本件原告主張：民國九十二年五月間，因國內嚴重急性呼吸道症候群（SARS）嚴
    重肆虐於國內之際，同年五月十二、十三日原告將其所製作之醫療用防護衣（下
    簡稱防護衣）兩件送予被告醫院試用，並經被告醫院要求原告提出防護衣送交被
    告內部評鑑。(一)同年月十六日，被告告知原告防護衣品質已通過被告評鑑，符合
    需求，並向原告訂購，兩造並就防護衣數量、價格議價，嗣經被告以傳真方式下
    訂單，向原告訂購防護衣數量一萬件，並約定防護衣大小尺寸、每件價額為新台
    幣（下同）一百五十元（含稅）；(二)嗣於同年月廿一日，被告再以傳真訂單方式
    ，追加訂購五千件防護衣（並約定分每星期一千件送至馬偕淡水分院）。原告並
    於同年月廿二日，依約先交付二千件防護衣予被告，並循被告指示分別送至馬偕
    本院與淡水分院，並於同年月二十三日、二十六日開立發票向被告請款，被告亦
    已依約給付三十萬元買賣價金。詎被告於同年月二十四日（週六）以傳真之方式
    要求原告暫停出貨，惟原告並未同意，原告並於同年八月十一日發函通知被告其
    已準備提出給付，並催告被告以書面指示系爭貨品給付事宜，否則將視為受領遲
    延，惟被告仍置之未理。嗣原告再於同年月廿一日再發函催告被告給付貨款並將
    原告提出給付之情事通知被告，被告已於同年月廿五日收受，按該函文定期七日
    ，迄至同年九月一日催告期滿，是原告自九十二年九月二日即應負受領遲延責任
    ，並負擔遲延利息。為此，原告依民法第三百六十七條規定，請求被告給付買賣
    價金一百九十五萬元，及依同法第二百三十四條、第二百二十九條規定，請求被
    告給付法定遲利息等語。並提出：被告向原告訂購一萬件防護衣之傳真單（原證
    一）、被告追加訂購五千件防護衣之傳真單（原證二）、原告所開具之請款發票
    暨被告匯款給付之帳戶紀錄（原證三）、被告傳真要求原告暫停出貨之傳真單（
    原證四）、請款明細表及發票（原證五）、九十二年八月十一日原告通知被告準
    備給付之律師函（原證六）、九十二年八月二十一日代原告催告給付貨款之律師
    函（原證七）、被告醫院馬院總字第九二二五六一號函（原證八）、原告九十二
    年八月廿一日催告函（即原證七號）收文回執（原證九）各一件為證。求為判決
    ：
    (一)被告應給付原告一百九十五萬元，及自九十二年九月二日起至清償日止，按年
      利率百分之五計算之利息。
    (二)原告陳明願供擔保，請准宣告假執行。
二、本件被告抗辯：九十二年五月間，台灣受嚴重急性呼吸道症候群（下稱SARS）肆
    虐，適原告前來被告醫院推銷其製作之防護衣，遂於同年月十六日向原告訂購一
    萬件，並約定於每星期送被告本院及分院各一千件（L.XL各半），其中四千件為
    本院訂購量，淡水分院為六千件，付款條件為月決三十天（即每三十天結算一次
    ），每件含稅一百五十元，嗣於同年月二十一日向原告提出五月份每星期追加一
    千件之數量之意思表示，嗣並以傳真方式向原告訂購五月份淡水分院每星期追加
    一千件（L.XL各半），惟因原告交付之二千件防護衣使用質料是否合標準亦為被
    告存疑，且被告受贈之防護衣，其數量超過被告所需之數量，因此，於同年月廿
    四日以傳真方式，通知原告暫停出貨。因此(一)被告同年月十六日以傳真方式向原
    告為訂購防護衣一萬件，原告已依約送二千件防護衣交被告收受，兩造間之買賣
    契約業已成立。(二)被告同年月廿一日，向原告為追加訂購五月份每星期一千件之
    意思表示，惟被告在原告承諾前，被告以原告已交付之防護衣其品質粗糙，且有
    瑕疵為由，即向原告為終止(一)同年月十六日之訂購契約；併撤銷(二)同年月廿一日
    訂購之要約，是原告請求被告給付買賣價款，自乏所據；至原告同年八月十一日
    催告函，原告非依債務本旨實行給付，是不生催告之效力等語，資為抗辯。
三、經查，原告主張被告於九十二年五月十六日因經其內部評鑑合格後，向原告訂購
    防護衣一萬件，每件價額一百五十元（含稅）；嗣於同年月廿一日，被告再以傳
    真訂單方式，追加訂購五千件防護衣（並約定分每星期一千件送至馬偕淡水分院
    ），原告於同年月廿二日，交付二千件防護衣予被告，被告就此亦給付三十萬元
    乙節，有其提出防護衣之傳真單（原證一）、被告追加訂購五千件防護衣之傳真
    單（原證二）、原告所開具之請款發票暨被告匯款給付之帳戶紀錄（原證三）在
    卷足憑，復為被告所不爭，惟以前詞置辯，是本院首應審酌者，乃：(一)同年月廿
    一日買賣契約是否已成立？(二)同年月十六日買賣契約，是否已終止？玆分述如下
    ：
    (一)查原告主張九十二年五月廿一日兩造間買賣契約已成立乙節，業據其提出被告
      所不爭執之其追加訂購五千件防護衣之傳真單一紙（原證二）為證，且證人即
      被告醫院採購課事務員甲○○到庭證稱：同年月廿日我為了有追加訂購被告防
      護衣打電話給乙○○（原告法定代理人），件數為淡水分院五月份每星期追加
      一千件，乙○○請我以傳真方式，所以我於同年月廿一日將追加訂單傳真給原
      告，當時電話中我與乙○○只談論追加件數，單價之前已有約定，所以才請我
      傳真，這樣表示訂購完畢（見本院九十三年二月十七日言詞辯論筆錄）。按「
      當事人互相表示意思一致者，無論其為明示或默示，契約即為成立。」民法第
      一百五十三條第一項定有明文，查，兩造於九十二年五月廿一日對追加訂購之
      買賣標的、件數、尺寸、價金、交付期限及地點均已一致，則揆諸前揭法條規
      定，本件追加訂購之買賣契約業已成立至明，被告就已合致之意思表示（買賣
      契約）自無從撤銷（應為撤回），被告辯稱其於同年月廿一日撤銷（撤回）其
      要約云云，顯乏所據，而無可採。
    (二)次按「貨樣約定買賣者，視為出賣人擔保其交付之標的物與貨樣有同一之品質
      ，為民法第三百八十八條所明定。貨樣買賣適用第三百五十四條第二項及其他
      有關瑕疵擔保之規定。如標的物不具備貨樣之品質時，買受人固得依民法第三
      百六十條之規定，行使其權利，惟若交付之標的物品質符合貨樣之品質，縱令
      與一般期待品質有落差，亦不能謂品質有瑕疵。」（最高法院九十一年度台上
      字第一九五三號著有裁判可參），是依貨樣而定標的物之買賣，是為貨樣買賣
      ；因此，於買賣磋商及訂約過程中，如提示或交付貨樣者，即推定為貨樣買賣
      ；又貨樣買賣，出賣人當然有品質瑕疵擔保責任，其標準則為貨樣之品質。換
      言之，貨樣之效果，即等於民法第三百五十四條第二項之（明示）保證，亦即
      貨樣買賣之特殊者，僅在出賣人之瑕疵擔保責任，而且特別注重於貨樣代替品
      保證之部分（見邱聰智教授著，債法各論，上冊第一四六頁至一四八頁）。查
      ，原告主張九十二年五月十二、十三日將防護衣兩件送予被告醫院試用，並經
      被告醫院要求原告提出防護衣送交被告內部評鑑後，被告始於同年月十六日，
      向原告訂購，兩造並就買賣標的之防護衣之各種大小尺寸、數量、價格為一百
      五十元（含稅）均已合致等情，有其提出被告訂購一萬件防護衣傳真單（原證
      一）一紙在足稽，且為被告所不爭，則原告前揭主張，自堪信為真，又核其間
      買賣磋商及訂約過程中，原告依被告指示交化貨樣者，並經被告內部評鑑後，
      始為締結本約，揆諸前揭說明，本件應屬貨樣買賣無訛。至被告抗辯因原告交
      付之防護衣其品質粗糙，有瑕疵，遂於同年月十六日終止前開賣賣契約云云，
      惟原告否認其有何瑕疵，查被告指摘原告交付之防護衣有品質不良乙節，僅證
      人即被告醫院採購課課長丁○○到庭證述：後來我們才發現防護衣有瑕疵（見
      本院九十三年二月十七日言詞辯論筆錄），惟其就防護衣有何瑕疵，是否與原
      告提供之貨樣有何品質優劣即無未見說明、區別，被告亦未就此舉證以實其說
      ，從而，被告依此抗辯原告交付防護衣品質不良、有瑕疵，並據以終止買賣契
      約云云，即乏所據，而無可採。
    (三)第按「債權人對於已提出之給付，拒絕受領或不能受領者，自提出時起，負遲
      延責任。」民法第二百三十四條定有明文。是本件兩造訂有防護衣買賣契約，
      原告有交付防護依之義務；被告則有受領標的物之義務，而原告於九十二年八
      月十一日通知被告準備提出，並請求五日內指示貨品付終止買賣合約，此亦有
      原告提出九十二年八月十一日原告通知被告準備給付之律師函（原證六）、及
      收文回執（原證九）各一件為證，應為可採。查原告通知被告準備給付之律師
      函為被告於同年月廿五日收受，本院觀之該函文所定催告期限為七日，是迄至
      同年九月一日催告期滿，是原告謂被告應自九十二年九月二日即應負受領遲延
      責任乙節，即屬可採。
四、綜上所述，原告主張兩造九十二年五月十六日、廿一日買賣契約是否均有效、成
    立，被告受領遲延，且應自九十二年九月二日即應負受領遲延乙節，均屬可採，
    被告抗辯終止九十二年五月十六日之訂購契約；併撤銷同年月廿一日訂購之要約
    云云，均無可採。從而，原告本於兩造間買賣之法律關係，並依民法第三百六十
    七條規定，請求被告給付買賣價金一百九十五萬元，及依同法第二百三十四條、
    第二百二十九條規定，請求被告自九十二年九月二日請求被告，均為有理由，應
    予准許。
五、兩造其餘主張陳述及所提之證據，經本院審酌後，認均不足以影響本判決之結果
    ，毋庸再予論述，附此敘明。
六、兩造分別陳明願供擔保，聲請宣告假執行或免為假執行，經核均無不合，爰分別
    酌定相當之擔保金額宣告之。
七、結論：原告之訴為有理由，依民事訴訟法第七十八條、第三百九十條第二項、第
    三百九十二條，判決如主文。
中　　　華　　　民　　　國　　九十三　　年　　　三　　　月　　二十九　　日
                              民事第五庭法      官  賴劍毅
右為正本係照原本作成
如對本判決上訴，須於判決送達後廿日內向本院提出上訴狀
中　　　華　　　民　　　國　　九十三　　年　　　三　　　月　　二十九　　日
                                        法院書記官  吳芳玉
附註：
民事訴訟法第三百九十二條
法院得宣告非經原告預供擔保，不得為假執行。
法院得依聲請或依職權，宣告被告預供擔保，或將請求標的物提存而免為假執行。
依前項規定預供擔保或提存而免為假執行，應於執行標的物拍定、變賣或物之交付前
為之。
